臺灣高等法院臺中分院刑事裁定
111年度毒抗字第379號
抗  告  人  
即  被  告  謝世峯


上列抗告人即被告因違反毒品危害防制條例案件，不服臺灣彰化
地方法院中華民國111年3月17日裁定（111年度毒聲字第80號）
，提起抗告，本院裁定如下：
    主  文
抗告駁回。
    理  由
一、本件抗告意指略以：抗告人即被告謝世峯（下簡稱抗告人）
    自警詢起即坦承不諱，抗告人之父親罹患口腔癌、淋巴癌，
    母親已年邁無力長期兩地奔忙，抗告人已自行向醫院尋求幫
    忙，給予美沙冬治療，請基於人道考量，給予抗告人自新與
    盡孝之機會等語。
二、按甲基安非他命為毒品危害防制條例第2條第2項第2款所規
    定之第二級毒品。次按犯毒品危害防制條例第10條之罪者，
    檢察官應聲請法院裁定，令被告入勒戒處所觀察、勒戒，其
    期間不得逾2月。觀察、勒戒後，檢察官依據勒戒處所之陳
    報，認受觀察、勒戒人無繼續施用毒品傾向者，應即釋放，
    並為不起訴之處分；認受觀察、勒戒人有繼續施用毒品傾向
    者，檢察官應聲請法院裁定令入戒治處所強制戒治，其期間
    為6個月以上，至無繼續強制戒治之必要為止。但最長不得
    逾1年。依前項規定為觀察、勒戒或強制戒治執行完畢釋放
    後，3年後再犯第10條之罪者，適用前2項之規定，毒品危害
    防制條例第20條第1項、第2項前段、第3項分別定有明文。
    又前揭規定中所謂「3年後再犯」，經最高法院刑事大法庭
    以109年度台上大字3826號裁定統一見解為：只要本次再犯
    （不論修正施行前、後）距最近一次觀察、勒戒或強制戒治
    執行完畢釋放，已逾3年者，即該當之，不因其間有無犯第1
    0條之罪經起訴、判刑或執行而受影響。至檢察官對於「3年
    後再犯」施用毒品罪之行為人，究應採行附命完成戒癮治療
    之緩起訴處分，抑或向法院聲請觀察、勒戒之處遇措施，要
    屬檢察官之裁量權，倘檢察官係聲請法院裁定觀察、勒戒，
    法院就該聲請， 檢察官有違法或濫用其裁量權之情事得以
    撤銷外，僅得依法裁定被告送勒戒處所觀察、勒戒，尚無自
    行以附命完成戒癮治療之緩起訴處分等其他方式替代之權。
三、經查：
　㈠抗告人基於施用第一級毒品海洛因之犯意，於民國110年9月1
    2日晚間8時許，在彰化縣和美鎮彰和路三段路旁某處，以將
    第一級毒品海洛因摻入香菸內點燃吸食煙霧之方式，施用第
    一級毒品海洛因1次，嗣於110年9月14日8時59分許，經員警
    持臺灣彰化地方檢察署核發之鑑定許可書對其採集尿液後送
    驗，結果呈嗎啡及海洛因陽性反應等情，業經抗告人於警詢
    時坦承不諱，並有臺灣彰化地方檢察署鑑定許可書、去氧核
    醣核酸條例以外案件接受尿液採樣同意書、彰化縣警察局鹿
    港分局委託檢驗尿液代號與真實姓名對照表、欣生生物科技
    股份有限公司110年11月25日報告編號1B092118號濫用藥物
    尿液檢驗報告附卷可憑，足認抗告人之自白與事實相符，是
    抗告人上開施用第一級毒品之犯行，應堪認定。
　㈡抗告人前經臺灣彰化地方法院以92年度毒聲字第2662號裁定
    令入勒戒處所施以觀察、勒戒後，因認有繼續施用毒品傾向
    ，並經臺灣彰化地方法院以93年度毒聲字第156號裁定令入
    戒治處所施以強制戒治，嗣於93年10月11日因停止處分執行
    出所，並經臺灣彰化地方檢察署檢察官以93年度戒毒偵字第
    419號為不起訴處分確定，此有臺灣高等法院被告前案紀錄
    表1份附於本院卷可憑。是抗告人本案施用第一級毒品犯行
    之時點，距其上開觀察、勒戒執行完畢已逾3年，本件檢察
    官斟酌個案具體情節，依毒品危害防制條例第20條第1項之
    規定，向法院聲請觀察、勒戒之處遇措施，即難謂有裁量逾
    越、裁量濫用、裁量怠惰或違反比例原則之明顯違失。原審
    因檢察官之聲請，依據現行法律規定，而為適法之裁定，自
    屬正當。
　㈢抗告人以其已自行向醫院尋求美沙冬治療等語，提起本件抗
    告，其意無非係指摘檢察官未給予戒癮治療之機會，請求免
    予執行觀察、勒戒。惟按毒品危害防制條例第24條第1項有
    關毒品戒癮治療方式，係採行「觀察、勒戒」與「緩起訴之
    戒癮治療」並行之雙軌模式（最高法院108年度台非字第28
    號裁定意旨、107年度台上字第4215號判決意旨參照)，並無
    「緩起訴之戒癮治療」應優先於「觀察、勒戒」的強制規定
    ，故檢察官自得按照個案情形，依法裁量決定採行何者為宜
    。又毒品戒癮治療實施辦法及完成治療認定標準第6條第1項
    ，亦僅就檢察官為戒癮治療之緩起訴處分前，應得被告同意
    一事予以規定，而未規定檢察官於向法院對被告為觀察、勒
    戒聲請前，亦應得被告之同意。是緩起訴之戒癮治療屬法律
    賦予檢察官偵查裁量結果之作為，不得認為係施用毒品者所
    享有之權利，檢察官亦無於聲請書中說明不命被告接受戒癮
    治療理由之義務。而立法者既賦予檢察官選擇上述雙軌制度
    之權限，則檢察官之職權行使，法院原則上應予尊重，僅就
    檢察官之判斷有違背法令、事實認定有誤或其他裁量重大明
    顯瑕疵等事項，予以有限之低密度審查（最高法院103年度
    台上字第2464號判決意旨參照）。基此，檢察官是否適用上
    開規定對被告為附命完成戒癮之緩起訴處分，屬立法者給予
    檢察官之職權，檢察官自得本於上開規定及立法目的，針對
    個案予以斟酌採擇，其裁量結果如認適於為緩起訴處分者，
    固須於緩起訴處分中說明其判斷之依據，惟其如認為應向法
    院聲請觀察、勒戒者，無需徵詢被告同意，亦無需贅語交代
    不適於為緩起訴處分之理由，且法院原則上應予尊重，僅就
    其認定事實有誤、違背法令，或其裁量有重大明顯瑕疵等為
    審查，此裁量權之行使苟無濫用或不當情形，自不得任意指
    為違法。本件檢察官審酌抗告人之犯罪情節、曾受觀察勒戒
    強制戒治等全案事證後，認以向法院聲請觀察、勒戒始能達
    成戒斷之目的，依毒品危害防制條例第20條第1項之規定向
    法院聲請裁定觀察、勒戒，未對抗告人為附命完成戒癮治療
    之緩起訴處分諭知，此乃屬檢察官適法職權的行使，其程序
    並無不合，難謂其判斷有違背法令、事實認定有誤或其他裁
    量重大明顯瑕疵等情事，原審法院自應予以尊重。又本案既
    已經檢察官依法審酌後認不宜為緩起訴之處分，而依毒品危
    害防制條例第20條第1項之規定向法院提出裁定觀察、勒戒
    之聲請，則法院應就檢察官聲請觀察、勒戒之內容審酌有無
    理由而為裁定，並無諭知得否為替代療法戒癮治療之權限，
    是抗告人之主張，於法尚有未合，自難遽予准許。
  ㈣抗告人雖再以其父罹患癌症、其母年邁無力照顧等情，提起
    本件抗告。然此情由並非屬本案裁定送觀察、勒戒所應考量
    之事由，而無可審酌，抗告人如確有安頓家人之需求，自得
    另尋求社政單位協調處理，併此敘明。
四、綜上所述，原審法院准許檢察官之聲請，依法裁定抗告人令
    入勒戒處所觀察、勒戒，經核於法並無違誤。抗告意旨徒以
    前揭情詞請求撤銷原裁定，尚非可採，本件抗告並無理由，
     應予駁回。
五、據上論斷，依刑事訴訟法第412條，裁定如主文。
中　　華　　民　　國　　111 　年　　4 　　月　　26　　日
　　　　　　刑事第七庭    審判長法　官  梁  堯  銘  
　　　　　　　　　　　　　　　  法　官  張  智  雄
　　　　　　　　　　　　　　　  法　官  王  鏗  普
以上正本證明與原本無異。
不得再抗告。
                                書記官  周  巧  屏    
中　　華　　民　　國　　111 　年　　4 　　月　　26　　日